臺灣嘉義地方法院民事判決　　　　　　　 95年度訴字第664號
原　　　告　丁○○○
　　　　　　　　　　　　巷8弄.
　　　　　　戊○○
兼　共　同
訴訟代理人　丙○○
被　　　告　乙○○　　現因案於臺灣嘉義監獄鹿草分監執行中
　　　　　　甲○○
上列當事人間請求損害賠償事件，經本院於民國九十六年一月二
十五日言詞辯論終結，判決如下：
    主  文
被告應連帶給付原告丁○○○新臺幣肆萬零玖佰元，及自民國九
十五年十月十五日起至清償日止，按週年利率百分之五計算之利
息。
原告其餘之訴駁回。
訴訟費用由被告連帶負擔百分之二，原告戊○○及丙○○各負擔
百分之二十三，餘由原告丁○○○負擔。
本判決得假執行。
原告其餘假執行之聲請駁回。
    事實及理由
一、原告起訴主張：被告乙○○係越南人，為訴外人盧雲瑛向行
    政院勞工委員會申請聘僱之外籍監護工，已於民國九十三年
    一月十日離開工作處所未歸。九十五年三月五日下午三時三
    十分許，被告乙○○未領有駕駛執照，竟向友人即被告甲○○借用車牌號碼Ｇ八三—八０八號重型機車外出購物，被告
    甲○○亦明知被告乙○○未領有駕照，仍同意借車，被告乙○○騎乘該機車於同日下午三時四十五分許，沿嘉義縣民雄
    鄉○○○○路，由南往北向行進，途經該公路南下二六０點
    三公里（即同鄉○○村○○路○段二六五號前）對向分向島
    缺口處欲左轉迴車時，未暫停讓對向往來車輛先行，貿然左
    轉迴車，適有訴外人謝茂松（下稱被害人）騎乘車牌號碼Ｏ
    ＱＩ—三九七號重型機車，沿上開公路，由北往南方向，行
    經分向島缺口，駛至該公路南下二六０點三公里處，見狀閃
    煞不及，二車發生擦撞，人車倒地。被告乙○○肇事逃逸，
    被害人送醫到院前死亡。被告乙○○過失致人於死罪業經鈞
    院判決在案。被告甲○○明知被告乙○○無駕照仍借車，被
    告乙○○因不知交通規則而肇事，並遺棄被害人致延誤送醫
    死亡，被告乙○○及甲○○均有過失，屬共同侵權行為人。
    原告丁○○○為被害人之妻，原告丙○○、戊○○為被害人
    之子女，事發後被告均未給予慰問或道歉，原告無法接受，
    爰依民法第一百八十四條第一項、第二項、第一百八十五條
    第一項、第一百九十二條、第一百九十四條規定，請求被告
    負連帶賠償責任。原告丁○○○支出殯葬費用新臺幣（下同
    ）十五萬六千八百元、納骨堂使用費二萬五千元，被害人係
    家中經濟支柱，與原告感情至深，經此喪夫、喪父之創痛，
    非言詞能形容，原告丁○○○請求一百萬元精神慰撫金；原
    告丙○○、戊○○則各請求五十萬元等語。並聲明：被告應
    連帶給付原告丁○○○一百十八萬一千八百元，應連帶給付
    原告丙○○、戊○○各五十萬元，並均自起訴狀繕本送達翌
    日起至清償日止，按週年利率百分之五計算之利息；願供擔
    保請准宣告假執行。
二、被告乙○○則以：當天從臺北來嘉義，經由朋友介紹認識被
    告甲○○，要買東西向被告甲○○借車，被害人因騎機車速
    度很快，伊來不及煞車被撞到所騎機車中間，被害人有過失
    ，原告請求金額過高，現在入監執行，無法賠償等語置辯。
    並答辯聲明：原告之訴駁回。
三、被告甲○○則以：伊僅單純將機車借給朋友，她說要去買東
    西，事發後有騎車來還伊，並告知發生車禍，不知道事情會
    這麼嚴重，原告請求金額過高等語置辯。並答辯聲明：原告
    之訴駁回。
四、原告主張被害人與被告乙○○於上揭時、地發生車禍等情，
    經本院調取相關刑案卷宗，即本院九十五年度交訴字第四二
    號過失致死案卷，被告乙○○係越南籍監護工，已於九十三
    年一月十日離開工作場所未歸，其未領有駕駛執照，仍於九
    十五年三月五日十五時三十分許，騎乘向被告即友人甲○○
    借用之車牌號碼Ｇ八三—八０八號重型機車，沿嘉義縣民雄
    鄉○○○○路由南往北行駛，於同日十五時四十五分許，途
    經該公路二六０點三公里處（即民雄鄉○○村○○路○段二
    六五號前）對向分向島缺口處欲左轉迴車時，本應注意車輛
    迴車前，應暫停並顯示左轉燈光或手勢，看清無來往車輛，
    並注意行人通過，始得迴轉，而當時路況良好，並無不能注
    意之情事，竟未暫停讓對向往來車輛先行，即貿然左轉迴車
    ，適有被害人飲酒後仍騎駛車牌號碼ＯＱＩ—三九七號重型
    機車沿上開公路由北往南方向，行經該無號誌分向島缺口處
    ，未減速反超速行駛，亦未注意車前狀況，致見狀煞閃不及
    ，二車發生擦撞，被告乙○○及被害人均倒地，被害人因而
    頭部外傷暨顱腦重創，於送醫到院前死亡等情，業據被告乙○○於刑案審理時供承在卷，並經證人劉獻章證述明確，且
    有道路交通事故調查報告表、現場圖、現場照片、車損照片
    及法務部法醫研究所函覆被害人眼球液經檢測結果含酒精一
    四二ｍｇ／ｄＬ，此有該所九十五年四月四日法醫毒字第０
    九五０００一三六六號函文在卷可稽。而被害人因本件車禍
    致頭部外傷併顱腦損傷，於送醫前不治死亡等情，亦有嘉義
    基督教醫院診斷證明書一紙在卷，並經臺灣嘉義地方法院檢
    察署檢察官督同法醫相驗屬實，製有相驗筆錄、相驗屍體證
    明書及驗斷書附卷可佐。按車輛行經無號誌之交岔路口應減
    速慢行，作隨時停車之準備；車輛行駛時，駕駛人應注意車
    前狀況及兩車併行之間隔，並隨時採取必要之安全措施；車
    輛迴車前，應暫停並顯示左轉燈光或手勢，看清無來往車輛
    ，並注意行人通過，始得迴轉。道路交通安全規則第九十三
    條第一項第二款、第九十四條第三款、第一百零六條第一項
    第五款分別定有明文，兩造騎車自應注意上開規定。而依道
    路交通事故調查報告表所示，本件肇事地點為設有分向島之
    雙向六線道及慢車道路段，當時天候晴、日間自然光線、柏
    油路面、路面乾燥、無缺陷、無障礙物，視距良好，並無不
    能注意情事，被告乙○○竟疏於注意，貿然迴轉，被害人未
    注意車前狀況，未減速反超速行駛，因而肇事，堪認被告及
    被害人均有過失。且本件事故先後送臺灣省嘉雲區車輛行車
    事故鑑定委員會、臺灣省車輛行車事故鑑定覆議鑑定委員會
    鑑定結果，均認被告有過失，而覆議委員會併考量被害人所
    駛機車遺留現場長距離之刮地痕，認被害人未注意車前狀況
    ，未減速反超速行駛，與被告乙○○前揭過失同為肇事因素
    ，與本院採相同見解。被告乙○○因本件過失致死及肇事逃
    逸犯行，業經本院以九十五年度交訴字第四二號判決有罪確
    定在案，有上開刑事案卷及判決可稽，被告乙○○過失責任
    堪予認定。又被害人因本件車禍而死亡，與被告乙○○之過
    失行為間有相當因果關係，原告主張被告乙○○應負侵權行
    為責任，自屬於法有據。
五、按違反保護他人之法律，致生損害於他人者，負賠償責任。
    民法第一百八十四條第二項定有明文。又汽車（包括機器腳
    踏車）駕駛人，有未領有駕駛執照駕駛小型車或機器腳踏車
    者，處新臺幣六千元以上一萬二千元以下罰鍰，並當場禁止
    其駕駛；汽車駕駛人，有允許無駕駛執照之人，駕駛其車輛
    者，吊扣其駕駛執照三個月：道路交通管理處罰條例第二十
    一條第一項第一款、第二十三條第二款分別定有明文。參照
    上開規定之規範目的，係考量未考取駕照之人，對交通安全
    規則之認識及駕駛技術均未符標準，避免駕車以保護交通安
    全，應認屬上揭規定之保護他人法律。本件被告甲○○明知
    被告乙○○為越南籍看護，借車時亦未瞭解被告乙○○有無
    駕駛執照等情，為被告甲○○於本院審理時坦認，則被告乙○○為外籍人士，無駕駛執照，依法不得駕駛汽車，被告甲○○竟率然同意借車，致生本件事故，顯然違反保護他人法
    律，並與本件事故之發生有相當因果關係，依據民法第一百
    八十四條第二項規定，亦應負賠償責任。
六、再按數人因共同過失不法侵害他人之權利，苟各行為人之過
    失行為，均為其所生損害之共同原因，即所謂行為關連共同
    ，亦足成立共同侵權行為，最高法院六十六年臺上字第二一
    一五號判例意旨可資參照。再按數人共同不法侵害他人之權
    利者，連帶負損害賠償；不法侵害他人致死者，對於支出醫
    療及增加生活上需要之費用或殯葬費之人，亦應負損害賠償
    責任；不法侵害他人致死者，被害人之父、母、子、女及配
    偶，雖非財產上之損害，亦得請求賠償相當之金額。民法第
    一百八十五條第一項、第一百九十二條第一項及第一百九十
    四條定有明文。是本件被告乙○○及甲○○二人因行為關連
    共同之過失致被害人死亡，原告請求被告連帶賠償損害，自
    屬有據。茲就原告之請求分述如下：
  (一)殯葬費用及納骨堂使用費支出部分：原告丁○○○主張支出
    殯葬費用十五萬六千八百元、納骨堂使用費二萬五千元，共
    計十八萬一千八百元，有收據在卷可稽，被告均不爭執，堪
    予採信。
  (二)精神慰撫金部分：按慰撫金數額之認定，除依被害人及其家
    屬所受身體上及精神上痛苦程度及所造成之影響二者予以衡
    量外，尚須斟酌雙方之身分資力與加害之程度及各種情形，
    予以核定。原告丁○○○為被害人之妻，原告丙○○、戊○○為被害人之子女，其因被害人驟然死亡，精神自受有極大
    痛苦，被告乙○○自陳在台幫傭，月薪不足萬元，被告甲○○自陳高中畢業，送貨為業，月入二萬餘，原告丙○○陳稱
    ：原告丁○○○小學肄業，擔任女工，月入一萬餘元，伊大
    學畢業，在報社上班，原告戊○○年收入約六十萬元等情，
    並提出扣繳憑單影本為證，參以經本院依職權調閱稅務電子
    閘門財產所得調件明細表所示兩造資力，審酌兩造之身分、
    地位與實際加害情形及兩造財產資力等一切情況，認原告丁○○○請求九十萬元、原告丙○○、戊○○各請求四十萬元
    之精神慰撫金應屬適當，逾此範圍尚非可採。
  (三)基上所述，原告丁○○○因被害人車禍致死所受之損害額度
    應為一百零八萬一千八百元，原告丙○○及戊○○分別為四
    十萬元。
  (四)按損害之發生或擴大，被害人與有過失者，法院得減輕賠償
    金額或免除之，民法第二百十七條第一項定有明文。本件事
    故發生被告乙○○及被害人均有過失，已如上述，且經上開
    覆議鑑定結果，亦認被告乙○○駕駛重機車，行經無號誌分
    向島缺口處，向左迴轉時未注意讓對向直行車先行，與被害
    人駕駛重機車行經無號誌分向島缺口處，未減速反超速行駛
    且未注意車前狀況，同為肇事原因，此有該覆議委員會府覆
    議字第九五００一０五七九號覆議意見書在卷可稽。本院認
    定本件事故應由被告與被害人各負二分之一責任，應屬公允
    。依此計算，則原告丁○○○所得請求之金額為五十四萬零
    九百元，原告丙○○及戊○○各為二十萬元，逾此部分，為
    無理由，應予駁回。
  (五)再按因汽車交通事故致受害人傷害或死亡者，不論加害人有
    無過失，請求權人得依本法規定向保險人請求保險給付或向
    財團法人汽車交通事故特別補償基金（以下簡稱特別補償基
    金）請求補償；保險人依本法規定所為之保險給付，視為被
    保險人損害賠償金額之一部分，被保險人受賠償請求時，得
    扣除之；因汽車交通事故死亡者，為受害人之遺屬，第一順
    位為父母、子女及配偶。且同一順位之遺屬有數人時，按人
    數平均分配保險給付或補償。強制汽車責任保險法第七條、
    第三十二條、第十一條第一項第二款及第二項分別定有明文
    。本件原告於事故發生後，已自訴外人富邦產物保險股份有
    限公司領取交通事故特別補償金一百五十萬元乙節，有該公
    司九十五年十一月三十日（九五）富保業發字第二一三號函
    附補償金申請書及收據在卷可稽，是依上開說明，此等給付
    既屬保險人依強制汽車責任保險法所為之保險給付項目，依
    法自應視為加害人損害賠償金額之一部分。原告所受領之保
    險給付即應按人數平均分配，故原告可得請求被告賠償之金
    額應各扣除五十萬元，再將之分別扣除後，原告丁○○○所
    得請求之金額為四萬零九百元，原告丙○○及戊○○已無可
    再向被告請求之金額。
七、末按給付無確定期限者，債務人於債權人得請求給付時，經
    其催告而未為給付，自受催告時起，負遲延責任。其經債權
    人起訴而送達訴狀，或依督促程序送達支付命令，或為其他
    相類之行為者，與催告有同一之效力，民法第二百二十九條
    第二項定有明文。又遲延之債務，以支付金錢為標的者，債
    權人得請求依法定利率計算之遲延利息。但約定利率較高者
    ，仍從其約定利率；應付利息之債務，其利率未經約定，亦
    無法律可據者，週年利率為百分之五，亦為同法第二百三十
    三條第一項及第二百零三條所明定。查原告請求被告賠償之
    金額，並未定有給付之期限，則原告請求自起訴狀繕本送達
    翌日即九十五年十月十五日起，按週年利率百分之五計算之
    利息，並未逾上開規定之範圍，自無不合。
八、綜上所述，原告丁○○○依據上開侵權行為損害賠償法律關
    係，請求被告連帶給付四萬零九百元，及自九十五年十月十
    五日起至清償日止，按週年利率百分之五計算之利息，為有
    理由，應予准許，原告逾此請求，為無理由，應予駁回。
九、原告陳明願供擔保，請求為假執行宣告，核諸原告勝訴部分
    所命給付之金額未逾五十萬元，爰依民事訴訟法第三百八十
    九條第一項第五款規定依職權宣告假執行。至原告敗訴部分
    ，則因訴之駁回而失所依附，不予准許。
十、據上論結，原告之訴為一部有理由，一部無理由，依民事訴
    訟法第七十九條、第八十五條第二項、第三百八十九條第一
    項第五款，判決如主文。
中　　華　　民　　國　　96　　年　　2 　　月　　8 　　日
                  民事第一庭  法  官  陳端宜
上為正本係照原本作成。
如對本判決上訴，須於判決送達後20日內向本院提出上訴狀。
中　　華　　民　　國　　96　　年　　2 　　月　　8 　　日
                              書記官  陳慶時
